臺灣彰化地方法院民事判決　100年度訴字第668號
原　　　告　陳佳政
被　　　告　陳美樺
被　　　告　洪仕漢
上列當事人間請求清償借款事件，本院於民國100年10月13 日言
詞辯論終結，判決如下：
    主    文
被告應給付原告新臺幣捌拾萬元，及自民國100年6月10日起至清
償日止，按年息百分之十八計算之利息。
訴訟費用新臺幣8700元由被告負擔。
    事實及理由
一、原告主張：
（一）緣被告夫妻二人積欠訴外人陳忠義（即原告、被告陳美樺
      父親）共計新台幣（下同）815萬元，嗣陳忠義自民國88
      年起，陸續將上開債權轉讓予原告，並寫下12紙債權轉讓
      書共計773萬元。其中170萬元部份，原告已訴請被告清償
      ，並經鈞院以99年度訴字第916號判決被告應給付170萬元
      予原告確定。本件請求之80萬元部份，亦與上揭案件出於
      相同原因事實，資引用上述卷證。
（二）證人陳忠義證述未全部轉讓債權云云，實屬不實，蓋其於
      鈞院99年度訴字第916號卷中之附件十九，於88年4月11日
      所簽立之決議書第三項：「其餘家中所有不動產、動產（
      包括股票、債權等）均屬陳佳政所有。」，該決議書並有
      證人陳忠義、其長女陳麗雲、三女陳郁雯、長女婿林國發
      ，以及原告等人親筆簽名，並加蓋各自印鑑章於其上，其
      內容不容置疑。又證人陳忠義於上開案件99年11月24日到
      庭證稱：「...二張債權轉讓書是分二次寫的...」；另於
      台灣台中地方法院98年度簡上字第141號案件中，98年8月
      28日到庭證稱：「債權轉讓書...，這是分幾次上訴人叫
      我寫的，我也寫過好幾次」。據此，被告洪仕漢辯稱「債
      權轉讓書是陳忠義一次寫的」云云，即非事實。
（三）證人陳忠義於該案99年11月24日言詞辯論期日到庭具結後
      證稱：「我不識字，我也沒有聲請發支付命令，是陳佳政
      用我的名義聲請的」。惟據鈞院99年度訴字第916號卷內
      附件十四之聲請支付命令狀，確係由陳忠義本人簽名蓋章
      具狀聲請，後來該支付命令因僅對被告洪仕漢為合法送達
      ，另一被告陳美樺未完成合法送達程序，所以陳忠義又於
      95 年2月23日再一次聲請對被告陳美樺發支付命令，並經
      合法送達而確定。上開二次支付命令聲請狀，均係證人陳
      忠義親筆書寫、蓋印，今卻否認其有聲請發支付命令，顯
      然不實。
（四）被告洪仕漢誣指原告恐嚇證人陳忠義，其才簽立債權轉讓
      書予原告。惟依民法第92、93條規定，縱認陳忠義係遭原
      告恐嚇而簽立債權轉讓書，其應於事由發生後一年內為撤
      銷之意思表示。以本件債權轉讓之時間為89年1月15日，
      至本案100年9月1日開庭時，始表示欲撤銷債權讓與，應
      已逾越一年期間，故證人陳忠義對原告之債權讓與仍屬有
      效。
（五）被告固提出證人陳忠義於99年9月3日簽立之債務免除同意
      書，證明其已免除被告二人之債務云云。惟陳忠義於89年
      1月15日即將本件債權讓與原告，而原告至少在99年8月30
      日時，即以存證信函通知被告，被告對此亦不否認。則依
      民法第297條規定，原告受讓本件債權，應對被告二人已
      生效力。而陳忠義將本件債權轉讓與原告後，應已無權利
      對被告二人免除此部分債務。故被告該部分抗辯，亦屬無
      據。再者，債權讓與本不以有對價為必要，債權人亦可將
      債權贈與他人，故無論原告提出本件債權讓與具有對價性
      之證據，與債權金額是否相符，均無礙於系爭債權讓與之
      合法性。
（六）並聲明：1.被告應給付原告80萬元，並自支付命令送達之
      翌日起至清償日止，按週年利率百分之十八計算之利息。
      2.訴訟費用由被告負擔。
二、被告陳美樺則以：
    815萬元係被告二人向陳忠義所借，詎原告暴力脅迫陳忠義
    ，威脅不寫就要將他趕出門，陳忠義迫於無奈，才會簽立債
    權轉讓證明。原告與陳忠義間並無債權債務關係，民國80年
    間原告還在念書，根本沒有能力出借陳忠義大筆金錢等語，
    資為抗辯。並聲明：1.原告之訴駁回。2.訴訟費用由原告負
    擔。
三、被告洪仕漢則以：
    被告向陳忠義借款後，有陸陸續續還款給陳忠義。又倘若陳
    忠義確實將債權轉讓與原告，何以在94年11月17日，原告不
    以自己名義提出支付命令聲請？實際上原告係於94年支付命
    令確定後，才要求陳忠義書寫債權轉讓書，並將日期寫成89
    、90年間，原告對被告二人並無債權；被告等人對99年度訴
    字第916號民事判決未上訴，乃被告等人需工作，無暇到法
    庭等語，資為抗辯。並聲明：1.原告之訴駁回。2.訴訟費用
    由原告負擔。
四、得心證之理由：
（一）原告主張被告向訴外人陳忠義借貸815萬元，嗣陳忠義自
      88年起，陸續將上開債權轉讓予原告，並寫下12紙債權轉
      讓書共計773萬元，其中170萬元部份，原告已訴請被告清
      償，並經本院以99年度訴字第916號判決被告應給付170萬
      元予原告確定，而本案與上開案件乃出於相同原因事實等
      情，業據本院依職權調閱上開卷宗查核無誤。至於被告則
      以前詞置辯。經查：
   1、按民法第92條被詐欺或被脅迫所為意思表示之撤銷，應於
      發見詐欺或脅迫終止後，一年內為之，民法第93條前段定
      有明文。本件證人陳忠義到庭固證稱：「（問：《提示原
      告支付命令聲請狀附件五89年1月15日債權轉讓書，並告
      以要旨》是否你簽名、蓋章？）答：是的。我原與原告同
      住，他恐嚇我如果不簽，三天內要將我趕出去也不讓我吃
      、住，他拿到商業本票及股票後，我已一無所有，他就把
      我趕出門...（問：《（提示被告出具之借據400萬及415
      萬》是被告二人向你借的嗎？這二張借據你有轉讓給原告
      嗎？）答：是，被告夫妻向我借的。有，原告說我如果不
      轉讓，就不給我吃、住。（問：寫借據及債權轉讓的時間
      ？）答：這二張是分很多次寫的，原告分很多次叫我簽的
      ，不止這二張，還有很多張」等語。惟證人既肯認該債權
      轉讓書確係其簽名蓋章，縱然有遭原告恐嚇脅迫之事實，
      何以當時不報警處理？又何以願意多次填載債權轉讓書？
      況迄今已逾得撤銷之時效，而不得再行撤銷該轉讓之意思
      表示。再者，原告與陳忠義間曾因生有嫌隙，經原告聲請
      核發保護令獲准，此有台灣台中地方法院97年度家護字第
      249號通常保護令可查，則證人陳忠義與原告本有怨懟在
      先，其證述是否完全屬實，亦非無疑。
   2、又被告辯稱原告取得之債權讓與並未有對價性，且原告所
      所提轉讓書簽立時間，亦與事實不符云云。惟查，被告並
      未提出確切證據，證明原告係於95年後始受讓系爭債權，
      且縱然原告於95年後始受讓系爭債權，亦無礙於債權取得
      之合法性。又姑且不論原告受讓系爭債權是否具有對價，
      因債權讓與本不以有對價為必要，債權人亦可將債權贈與
      給他人。而證人陳忠義亦到庭證述確實係其將該債權轉讓
      予原告，至於其另證稱係遭原告脅迫一事，則因逾越時效
      而不得撤銷該轉讓之意思表示，已如前述，是以上開部分
      ，均無礙於系爭債權讓與之合法性。被告此部分抗辯，亦
      屬無據。而原告既以存證信函通知被告等人攸關證人轉讓
      債權予原告之事，被告等人對於尚積欠證人債務復不爭執
      ，原告之主張，即堪採為真正。
（二）綜上，證人陳忠義既已於89年1月15日，將對被告二人之
      債權80萬元、暨依年息18%計算之利息讓與原告，且原告
      至遲業於99年8月30日即以存證信函通知被告二人債權讓
      與之事實，則本件債權讓與對於被告二人已生效力。從而
      ，原告本於債權讓與之法律關係，起訴請求被告二人應給
      付原告80萬元，並自支付命令送達之翌日即100年6月10日
      起至清償日止，按約定之年息18%計算之利息，為有理由
      ，應予准許。
五、訴訟費用負擔依據：民事訴訟法第78條。
中    華    民    國   100    年    10    月    21    日
                  民事第一庭    法  官  王鏡明
以上正本係照原本作成。
如對判決上訴，應於判決送達後20日內向本院提出上訴狀。如委
任律師提起上訴者，應一併繳納上訴審裁判費。
中    華    民    國   100    年    10    月    21    日
                                書記官  楊美芳